臺灣士林地方法院交通事件裁定　　　　100年度交聲字第301號
原處分機關　交通部公路總局臺北區監理所
異　議　人
即受處分人　林嘉玲
代　理　人　劉遠振
上列異議人即受處分人因違反道路交通管理處罰條例案件，對於
交通部公路總局臺北區監理所民國100 年2 月16日所為之處分（
原處分案號：北監自裁字第40-ZAB059051號）聲明異議，本院裁
定如下：
    主  文
原處分撤銷。
林嘉玲汽車駕駛人，汽車行駛高速公路速度超過規定最高速限未
滿20公里，處罰鍰新臺幣參仟元，並記違規點數壹點。
    理  由
一、按汽車行駛高速公路，應依速限標誌指示，高速公路及快速
    公路交通管制規則第5 條第1 項前段定有明文；汽車駕駛人
    之行為經以科學儀器取得證據資料證明其行為違規，當場不
    能或不宜攔截製單舉發者，得逕行舉發；汽車行駛於高速公
    路、快速公路或設站管制之道路，不遵使用限制、禁止、行
    車管制及管理事項之管制規則而其行車速度超過規定之最高
    速限者，處汽車駕駛人新臺幣3,000 元以上6,000 元以下罰
    鍰，並記違規點數1 點，道路交通管理處罰條例第7 條之2
    第1 項第7 款、第33條第1 項第1 款、第63條第1 項第1 款
    分別定有明文。違規車種為小型車、行駛高速公路行車速度
    超過規定之最高速限未滿20公里，並於應到案期限內繳納或
    到案聽候裁決者，最低金額罰鍰為新臺幣3,000 元，違反道
    路交通管理事件統一裁罰基準表亦有明定。
二、原處分意旨略以：異議人即受處分人林嘉玲駕駛其所有之車
    牌號碼6875－QA號自用小客車（下稱系爭汽車）於民國99年
    7 月18日14時22分許，在國道2 號公路西向3 公里處，因「
    速限90公里，經雷達測定行速為106 公里，超速16公里」之
    違規，依採證照片逕行舉發，爰依道路交通管理處罰條例第
    33條第1 項第1 款處罰鍰新臺幣（下同）4,500 元，並記違
    規點數1 點。
三、異議意旨略以：受處分人未接獲上開違規之舉發違反道路交
    通管理事件通知單（下稱舉發通知單），且遲至100 年2 月
    28日始收到原處分裁決書，並非故不於應到案日期前繳納罰
    鍰，原處分裁處最高金額罰鍰，殊屬違誤，應予撤銷改以最
    低金額裁罰等語。
四、次按違反道路交通管理事件，有關文書送達之程序，依行政
    程序法之規定，違反道路交通管理事件統一裁罰基準及處理
    細則第5 條定有明文；又送達，於應受送達人之住居所、事
    務所或營業所為之；當事人變更其送達之住所而不向行政機
    關陳明，致有應為送達之處所不明之情形者，行政機關得依
    職權命為公示送達；公示送達應由行政機關保管送達之文書
    ，而於行政機關公告欄黏貼公告，告知應受送達人得隨時領
    取；並得由行政機關將文書或其節本刊登政府公報或新聞紙
    ；公示送達自前條公告之日起，其刊登政府公報或新聞紙者
    ，自最後刊登之日起，經20日發生效力，違反道路交通管理
    事件統一裁罰基準及處理細則第5 條、行政程序法第78條第
    3 項、第1 項第1 款、第80條、第81條前段亦分別有定有明
    文。經查，受處分人之戶籍原設於「臺北縣新店市○○路○
    段229 號20樓」，於97年9 月19日改設籍於「臺北市內湖區
    ○○○路6 段190 巷35弄22號」，有戶口名簿、個人戶籍查
    詢資料各1 紙在卷可稽（本院卷第16、27頁），而系爭汽車
    於監理機關登記之「車主地址」為受處分人上開設於臺北縣
    新店市（現為新北市新店區）之舊戶籍地址，受處分人於遷
    移戶籍地址後並未向監理機關陳明並辦理車主地址變更登記
    ，有系爭汽車車籍查詢資料可稽（本院卷第28頁），本件舉
    發單位內政部警政署國道公路警察局第一警察隊（下稱國道
    第一警察隊）依前開車籍登記之車主地址寄送舉發通知單，
    惟未能送達，於99年8 月24日退回，國道第一警察隊乃於99
    年10月25日檢送舉發通知單公示送達公告暨無法投遞清冊各
    1 份交原處分機關張貼公告，辦理公示送達，有國道第一警
    察隊99年10月25日公警一交字第09901919280 號函、99年10
    月25日公警一交字第09901919281 號公告、舉發通知單通知
    聯公示送達清冊、交通部公路總局臺北區監理所100 年3 月
    8 日北監自字第1002006741號函各1 紙在卷可徵（本院卷11
    至14頁），依上開規定，本件舉發通知單係依公示送達程序
    合法送達，且自公告之日（即99年10月25日）起經20日發生
    效力，即至99年11月13日發生送達之效力，合先敘明。
五、經查，系爭汽車於上開時、地，行車速度超過最高速限16公
    里未滿20公里，經科學儀器照相設備採證，舉發單位依採證
    照片，記明車輛牌照號碼、車型等可資辨明之資料，以系爭
    汽車所有人即受處分人為被通知人製單舉發之事實，有上開
    舉發通知單、採證照片1 幀、系爭汽車車籍查詢資料在卷可
    稽（本院卷第7 、28頁），受處分人之代理人並稱對於上開
    違規超速行為無意見等語（本院卷第24頁背面），前開違規
    事實應堪認定。本件違規之應到案日期為「99年9 月9 日前
    」，有卷附舉發通知單、裁決書可稽，受處分人雖未於上開
    應到案日期前繳納罰鍰或到案提出申訴聽候裁決，惟按受處
    罰人於接獲舉發違反道路交通管理事件通知單後，於15日內
    得不經裁決，逕依規定之罰鍰基準，向指定之處所繳納結案
    ，不服舉發事實者，應於15日內，向處罰機關陳述意見或提
    出陳述書，其不依通知所定限期前往指定處所聽候裁決，且
    未依規定期限繳納罰鍰結案或向處罰機關陳述意見者，處罰
    機關得逕行裁決之，道路交通管理處罰條例第9 條第1 項定
    有明文，可徵對違規行為人課以如期繳納罰鍰或申訴陳述意
    見之義務，應以該行為人於「應到案日期前」已知悉遭舉發
    違規、舉發之內容（包括應到案日期）為前提要件，若受處
    分人於應到案日期前無從知悉上開內容，逕以其逾應到案日
    期而裁決最高罰鍰，對違規行為人顯失公平。本件舉發通知
    單於99年10月25日始公告為公示送達，至99年11月13日發生
    送達效力等情，業如前述，可徵本件舉發通知單係於應到案
    日期「99年9 月9 日」屆至後，始予公告、送達，尚難逕認
    受處分人未依規定於應到案日期前到案繳納罰鍰或聽候裁決
    ，原處分以受處分人逾前開應到案日期60日以上，而處以最
    高罰鍰，自非妥適。又受處分人雖於其聲明異議狀稱上開罰
    鍰於接獲原處分裁決書前可能已至超商繳納完畢云云，惟受
    處分人係接獲原處分裁決書後，於100 年3 月3 日至超商繳
    納罰鍰，於此日期前並無本件違規在超商繳款之紀錄，有交
    通部公路總局臺北區監理所100 年3 月23日北監自字第1002
    008736號函附超商代收報表在卷可參（本院卷第20、21頁）
    ，受處分人之代理人復到庭供稱受處分人於100 年3 月4 日
    之前並未繳納此筆罰鍰等語（本院卷第24頁背面），是本件
    並無重複裁罰情事，附此敘明。
六、綜上述，原處分機關認受處分人有上開違規事實而予裁罰固
    非無見，惟原處分既有上開不當之處，應由本院將原處分撤
    銷，依違反道路交通管理事件統一裁罰基準表所定最低罰鍰
    金額，並依道路交通管理處罰條例第63條第1 項第1 款，改
    諭知裁罰如主文第2 項所示。
據上論斷，依道路交通事件處理辦法第19條前段，裁定如主文。
中    華    民    國  100     年    3    月    31     日
                    交通法庭法  官  陳美彤
以上正本證明與原本無異
如不服本裁定應於送達後5日內向本院提出抗告狀
                            書記官  吳旻玲
中    華    民    國  100     年    3     月   31     日